【裁判字號】    98,交簡上,20
【裁判日期】    980826
【裁判案由】    過失傷害
【裁判全文】
臺灣基隆地方法院刑事判決            98年度交簡上字第20號
上  訴  人  臺灣基隆地方法院檢察署檢察官
被      告  甲○○
上列上訴人因被告過失傷害案件，不服本院基隆簡易庭中華民國
98年5 月8 日98年度基交簡字第130 號第一審簡易判決（原聲請
簡易判決處刑案號：97年度偵字第5247號）提起上訴，本院管轄
之第二審合議庭判決如下︰
    主  文
原判決撤銷。
甲○○因過失傷害人，處有期徒刑貳月，如易科罰金，以新台幣
壹仟元折算壹日。
    事  實
一、甲○○於民國97年8 月23日晚間，駕駛車號N3-0936 號自小
    客車，沿台二線濱海公路基隆往宜蘭方向行駛，於同日晚間
    7 時50分許，行經台二線95.6公里轉彎處，本應注意在未劃
    設慢車道之雙向二車道行駛時，應在遵行車道內行駛，且在
    劃有分向限制線之路段，不得駛入來車之車道內，依當時情
    形，天候晴、夜間有照明、路面乾燥無缺陷且視距良好無障
    礙物，客觀上並無不能注意之情事，竟疏未注意，未在遵行
    車道內行駛，跨越分向限制線駛入對向車道內行駛，致其駕
    駛前開車輛之左側車頭，撞擊沿對向車道行駛由丁○○（
    LOON UBOL NICHANAT）駕駛車號PPV-543 號重型機車之車頭
    ，丁○○人車倒地，受有左踝開放性骨折及右側脛骨平台骨
    折等傷害，而甲○○於上開碰撞發生後，仍繼續駕車往前行
    駛，導致丁○○駕駛之機車遭甲○○駕駛之前開車輛拖行至
    基隆往宜蘭方向車道之右側路面，甲○○駕駛前開車輛行駛
    至距離碰撞發生地點約100 公尺處核四廠大門前之路旁停放
    ，適警方據報前往現場處理，甲○○在場表明為肇事者而願
    接受裁判，上情始為警所悉。
二、案經甲○○自首暨丁○○訴由臺北縣政府警察局瑞芳分局報
    請臺灣基隆地方法院檢察署檢察官偵查後聲請以簡易判決處
    刑。
    理  由
壹、證據能力部分
一、按除顯有不可信之情況外，公務員職務上製作之紀錄文書、
    證明文書，得為證據，刑事訴訟法第159 條之4 第1 款定有
    明文。本件道路交通事故現場圖、道路交通事故調查報告表
    （一）、（二）及臺北縣政府警察局瑞芳分局道路交通事故
    肇事人自首情形記錄表等文書，均為到場處理之員警依現場
    狀況製作之紀錄文書，自文書之內容觀之，均為描述性記載
    ，而無顯不可信之情況，依上開規定，自得為本案之證據。
二、次按除顯有不可信之情況外，從事業務之人於業務上或通常
    業務過程所須製作之紀錄文書、證明文書，得為證據，刑事
    訴訟法第159 條之4 第2 款定有明文。又醫師法第12條第1
    項規定：「醫師執行業務時，應製作病歷，並簽名或蓋章及
    加註執行年、月、日。」第2 項規定：「前項病歷，除應於
    首頁載明病人姓名、出生年、月、日、性別及住址等基本資
    料外，其內容至少應載明下列事項：一、就診日期。二、主
    訴。三、檢查項目及結果。四、診斷或病名。五、治療、處
    置或用藥等情形。六、其他應記載事項。」因此，醫師執行
    醫療業務時，不論患者是因病尋求診療，或因特殊目的而就
    醫，醫師於診療過程中，應依醫師法之規定，製作病歷，此
    一病歷之製作，均屬醫師於醫療業務過程中所須製作之紀錄
    文書，而且每一醫療行為均屬可分，因其接續之看診行為而
    構成醫療業務行為，其中縱有因訴訟目的，例如被毆傷而尋
    求醫師之治療，對醫師而言，仍屬其醫療業務行為之一部分
    ，仍應依法製作病歷，則該病歷仍屬業務上所製作之紀錄文
    書，與通常之醫療行為所製作之病歷無殊，自屬刑事訴訟法
    第159 條之4 第2 款所稱從事業務之人於業務上所須製作之
    紀錄文書，而診斷證明書係依病歷所轉錄之證明文書，自仍
    屬本條項之證明文書（最高法院97年度台上字第666 號判決
    可資參照）。本件長庚紀念醫院基隆分院出具之告訴人丁○
    ○診斷證明書，係從事醫療業務之人於業務上所製作之證明
    文書，且該診斷證明書，係就丁○○送醫時之受傷狀況所為
    之紀錄，又該醫院與丁○○僅係一般醫院與病患關係，與被
    告甲○○亦無仇隙，並無顯無不可信之情況，參酌上開所述
    ，因認該診斷證明書具有證據能力。
三、又按被告以外之人於偵查中向檢察官所為之陳述，除顯有不
    可信之情況者外，得為證據，刑事訴訟法第159 條之1 第2
    項定有明文。經查，證人簡文琛、黃文彬於偵查中向檢察官
    所為之陳述，業經具結，且自筆錄內容觀之，並無不正取供
    之情事，而無顯不可信之情況，依上開規定，自有證據能力
    。
四、另按被告以外之人於審判外之言詞或書面陳述，除法律有規
    定者外，不得作為證據，刑事訴訟法第159 條第1 項固定有
    明文，其立法意旨，乃在於確保被告之反詰問權；惟被告以
    外之人於審判外之陳述，雖不符刑事訴訟法第159 條之1 至
    第159 條之4 ，而經當事人於審判程式同意作為證據，法院
    審酌該言詞陳述或書面陳述作成時之情況，認為適當者，亦
    得為證據，當事人、代理人或辯護人於法院調查證據時，知
    有刑事訴訟法第159 條第1 項不得為證據之情形，而未於言
    詞辯論終結前聲明異議者，視為有前項之同意，此亦為刑事
    訴訟法第159 條之5 所明定，其立法意旨，則在於確認當事
    人對於傳聞證據有處分權，得放棄反對詰問權，同意傳聞證
    據可作為證據；但因我刑事訴訟法尚非採徹底之當事人進行
    主義，乃又限制以法院認為適當者，始得為證據，因此，當
    事人同意或依法視為同意某項傳聞證據作為證據使用者，實
    質上即表示有反對詰問權之當事人已放棄其反對詰問權，如
    法院認為適當，不論該傳聞證據是否具備刑事訴訟法第159
    條之1 至第159 條之4 所定情形，均容許作為證據；換言之
    ，當事人放棄對原陳述人行使反對詰問權者，屬於證據傳聞
    性之解除行為，如法院認為適當，即容許該傳聞證據作為證
    據，不以未具備刑事訴訟法第159 條之1 至第159 條之4 所
    定情形為前提。又法院於何種情況，得認為適當，應審酌該
    傳聞證據作成時之情況，如該傳聞證據之證明力明顯過低或
    係違法取得，即得認為欠缺適當性；惟是否適當之判斷，係
    以當事人同意或視為同意為前提，即當事人已無爭議，故法
    院除於審理過程中察覺該傳聞證據之作成欠缺適當性外，毋
    庸特別調查，而僅就書面記載之方式及其外觀審查，認為無
    問題而具有適當性即可（最高法院97年度台非字第5 號判決
    可資參照）。本件證人丁○○、簡文琛及黃文彬於警詢時之
    證述，固為被告以外之人於審判外之言詞陳述，惟經本院於
    審判程序中提示予被告並告以要旨，業經被告表示無意見，
    且未聲明異議，又本院審酌該證人警詢筆錄之記載，並無不
    正取供之情事，且證人於接受警詢時則無具結之可能，故就
    該審判外言詞陳述作成時之情況，應認為適當，依前揭所述
    ，得援為本案證據。
貳、事實認定部分
    上開事實，業據被告於本院審理時坦承不諱，核與證人丁○
    ○、簡文琛及黃文彬證述之情節相符，並有丁○○之診斷證
    明書、道路交通事故現場圖、道路交通事故調查報告表（二
    ）及現場照片在卷可稽。按汽車在未劃設慢車道之雙向二車
    道行駛時，應在遵行車道內行駛，且在劃有分向限制線之路
    段，不得駛入來車之車道內，道路交通安全規則第97條第1
    項第1 、2 款分別定有明文；本件被告於上揭時、地駕車行
    駛時，即應注意在遵行車道內行駛，且不得跨越分向限制線
    駛入來車之車道，而當時天候晴、夜間有照明、路面乾燥無
    缺陷、視距良好無障礙物，此有道路交通事故調查報告表（
    一）可稽，即客觀上並無不能注意之情形，然被告竟疏未注
    意及此，駕車跨越分向限制線駛入對向車道內行駛，致撞擊
    丁○○駕駛之機車，使丁○○受有前述傷害，堪認被告上揭
    駕駛行為，確有過失甚明，另丁○○所受之傷害與被告之駕
    駛行為間，有相當因果關係。至於被告於警詢及偵查中固辯
    稱因行駛於對向車道之車輛開啟遠光燈，導致其視線不清，
    始跨越分向限制線，駛入對向車道，撞及丁○○騎乘之機車
    云云，惟被告於警詢之初，先稱係丁○○駕駛之機車開啟遠
    光燈等情，復改稱係行駛於丁○○騎乘機車前方之大卡車開
    啟遠光燈等情，堪見被告所述前後不一；又在現場目擊車禍
    發生過程之證人簡文琛及黃文彬亦均未提及在丁○○駕駛機
    車之前方，尚有大卡車行駛等情，亦難認被告前開所辯為有
    據；另被告於本院審理時，已坦承犯行不諱，堪認本件車禍
    之發生，係因被告未依規定在遵行車道內行駛，而跨越分向
    限制線駛入對向車道，導致被告駕駛之車輛撞擊丁○○騎乘
    之機車，被告於警詢及偵查時所辯顯非可信，被告於本院審
    理時之自白與事實相符，事證明確，被告犯行應堪認定。
、法律適用部分
一、核被告所為，係犯刑法第284 條第1 項前段之過失傷害罪。
二、次按對於未發覺之罪自首而受裁判者，得減輕其刑，刑法第
    62條前段定有明文；又在有偵查犯罪職權之公務員知悉犯罪
    事實與犯罪之人前，向該公務員陳述自己犯罪之事實，並願
    接受裁判，即屬自首（最高法院75年台上字第1634號、50年
    台上字第65號判例可資參照）。本件被告於肇事後留在現場
    ，並於警員據報前往現場處理時，當場承認為肇事人等情，
    有臺北縣政府警察局瑞芳分局道路交通事故肇事人自首情形
    記錄表在卷可證，且證人即臺北縣政府警察局瑞芳分局交通
    隊警員戊○○及乙○於本院審理時均證稱其等接獲勤務中心
    通報時，不知車禍當事人之身分，其等前往車禍發生地點時
    ，看見丁○○之機車倒在台二線95.6公里處基隆往宜蘭方向
    車道，被告駕駛之自小客車停放於距離機車倒地位置約50至
    100 公尺之路旁，在丁○○駕駛機車之倒地位置，得以看見
    被告車輛之停放位置，而當其等到場時，被告正從停車處朝
    車禍發生位置走來，並向其等承認為肇事人等情，足認被告
    係在警方查悉其所為上開犯行前，主動向警員坦承犯行，並
    願接受裁判，參酌首揭所述，即成立自首。然按刑法第62條
    前段規定對於符合自首要件者，係「得」減輕其刑，此係因
    自首之動機不一而足，有出於內心悔悟者，有由於情勢所迫
    者，亦有基於預期邀獲必減之寬典者，是應由法院依據各案
    情節，對於真誠悔悟者，始使其獲得減刑自新之機；證人黃
    文彬於警詢及偵查時證稱其於97年8 月23日晚間，騎乘機車
    在被告駕駛車輛之後方行駛，其見被告駕駛車輛駛入對向車
    道，撞及丁○○騎乘之機車後仍未停車，其即尾隨被告駕駛
    之車輛行駛，被告駕車駛至核四廠大門前始停車，但被告未
    立即下車，其正欲上前要求被告下車時，警方即到場處理等
    情，且證人簡文琛證述其於97年8 月23日晚間，駕駛車輛在
    丁○○騎乘機車之後方行駛，被告駕車撞及丁○○之機車後
    仍未停車，導致丁○○騎乘之機車遭被告駕駛之車輛拖行等
    情，又證人戊○○於本院審理時亦證稱被告駕駛車輛之停放
    位置，距離丁○○騎乘機車之倒地位置約50至100 公尺等語
    ，足認被告駕車撞及丁○○騎乘之機車後，並未立即停車，
    復行駛至與碰撞地點已有相當距離之處，且被告於停車後，
    亦未立即下車，適因警方據報到場處理，被告始下車返回車
    禍發生現場；又被告於警詢時尚辯稱係因行駛於對向車道之
    車輛開啟遠光燈，致其視線不清，始駕車駛入對向車道，企
    圖減免肇事責任之認定，業如前述，堪認被告應係見現場尚
    有證人目擊車禍發生經過，且警員已到場處理等情，自忖無
    脫逃可能，始向警坦承犯行，是難認被告自首係出於內心悔
    悟，故本院認無依據刑法第62條前段之規定減輕其刑之必要
    ，附此敘明。
三、至於上訴人指被告駕車侵入對向車道肇事，駕駛行為漫不經
    心，過失情節較一般車禍為重，且被告肇事後，未立即下車
    救護丁○○，係由路過之駕駛人將被告攔下，難謂被告誠心
    接受刑事審判，又被告迄未賠償丁○○分文，原審量刑過輕
    一節，因宣告刑之輕重屬量刑問題，而量刑屬於事實審法院
    依職權自由裁量之事項，又原審量刑時，已審酌被告駕車侵
    入對向車道之過失程度，且被告迄未賠償丁○○所受損害等
    情狀，並無漏未審酌上訴人所指事項之情形，是認上訴意旨
    指摘原審量刑過輕為無理由。另原判決認被告罪證明確，據
    以論罪科刑，固非無見，惟原審漏未審酌警方據報前往現場
    處理時，被告在場表明為肇事者而願接受裁判，應該當自首
    等情，尚有未洽，是本件上訴雖無理由，然原判決既有上開
    可議之處，自應由本院予以撤銷改判。
四、爰審酌被告駕車時疏未注意，侵入對向車道，撞擊丁○○騎
    乘之機車，使丁○○受有前開傷害，被告之過失程度非屬輕
    微，且被告迄未與丁○○達成和解，賠償丁○○所受損害，
    又被告於警詢及偵查時雖未坦承全部犯行，然其於本院審理
    時已坦承不諱，且丁○○所受傷勢非劇等一切情狀，量處如
    主文所示之刑，並諭知易科罰金之折算標準。
據上論斷，應依刑事訴訟法第455 條之1 第1 項、第3 項、第
369 條第1 項前段、第364 條、第299 條第1 項前段，刑法第
284 條第1 項前段、第41條第1 項前段，刑法施行法第1 條之1
，判決如主文。
本案經檢察官丙○○到庭執行職務。
中    華    民    國    98    年    8     月    26    日
                    交通法庭審判長法    官  陳志祥
                                  法    官  陳伯厚
                                  法    官  邰婉玲
以上正本證明與原本無異。
本判決不得上訴。
中    華    民    國    98    年    8     月    26    日
                                  書 記 官  彭筠凱
附錄所犯法條：
中華民國刑法第284條第1項
（過失傷害罪）
因過失傷害人者，處 6 月以下有期徒刑、拘役或 5 百元以下罰
金，致重傷者，處1年以下有期徒刑、拘役或5百元以下罰金。


司法院資訊處製作；財團法人民間司法改革基金會備份。
